臺灣屏東地方法院刑事判決　　　　　　 100年度訴字第1309號
公　訴　人　臺灣屏東地方法院檢察署檢察官
被　　　告　黃振庸
上列被告因違反毒品危害防制條例案件，經檢察官提起公訴（10
0 年度毒偵字第1864號），嗣因被告就被訴犯罪事實為有罪之陳
述，並聽取當事人之意見後，本院裁定改由受命法官獨任進行簡
式審判程序，並判決如下：
    主  文
黃振庸施用第一級毒品，累犯，處有期徒刑捌月。
    事  實
一、黃振庸曾於民國93年間，因施用毒品案件，因本院裁定送觀
    察、勒戒後，認有繼續施用毒品之傾向，嗣經裁定送強制戒
    治，於94年7 月25日因強制戒治期滿釋放，並於同年8 月24
    日經臺灣屏東地方法院檢察署檢察官以94年度戒毒偵字第10
    4 號為不起訴處分確定；另於95年6 月21日，因犯竊盜罪，
    經臺灣高等法院高雄分院以95年度上易字第304 號判處有期
    徒刑10月確定，又於95年7 月3 日，因施用毒品案件，經本
    院以95年度訴字第236 號判處有期徒刑10月確定，上開2 罪
    經裁定定應執行刑為有期徒刑1 年6 月確定，於96年7 月16
    日因減刑執行完畢出監；再因施用毒品案件，經本院以97年
    度訴字第509 號判處有期徒刑1 年，於98年8 月31日期滿執
    行完畢。詎猶不知悔改，明知海洛因屬第一級毒品，不得持
    有及施用，仍基於施用第一級毒品之犯意，於100 年6 月16
    日上午9 時許，在屏東縣麟洛鄉屏安醫院廁所內，以將海洛
    因加水置於針筒後注入體內之方式，施用第一級毒品海洛因
    1 次。嗣於同年月21日上午8 時10分許，在屏東縣萬丹鄉○
    ○村○○路夜市停車場處，因行跡可疑為警盤查，復徵得其
    同意後採尿送驗，檢出海洛因代謝後之嗎啡陽性反應，始知
    悉上情。
二、案經屏東縣政府警察局屏東分局報請臺灣屏東地方法院檢察
    署檢察官偵查起訴。
    理  由
一、本件被告黃振庸所犯係死刑、無期徒刑、最輕本刑為3 年以
    上有期徒刑以外之罪，其於準備程序中就被訴事實為有罪之
    陳述，經本院告知簡式審判程序之旨，並聽取公訴人及被告
    意見後，合議庭裁定由受命法官獨任進行簡式審判程序；且
    依刑事訴訟法第159 條第2 項、第273 條之2 規定，本件不
    適用同法第159 條第1 項關於傳聞法則之規定，證據調查亦
    不受同法第159 條第1 項、第161 條之2 、第161 條之3 、
    第163 條之1 及第164 條至第170 條規定之限制，合先敘明
    。
二、訊據被告對於上揭時、地，施用第一級毒品海洛因1 次之事
    實坦承不諱；而被告為警查獲所採之尿液檢體，經送正修科
    技大學超微量研究科技中心以酵素免疫法及氣相層析質譜法
    檢驗結果，均呈嗎啡陽性反應，此有屏東縣政府警察局屏東
    分局毒品案件涉嫌人尿液採證編號姓名對照表1 份、正修科
    技大學超微量研究科技中心100 年7 月14日尿液檢驗報告1
    份附卷可稽（見警卷第9 、10頁）；此外，復有辦案照片等
    附卷可佐（見警卷第7 、8 頁），堪認被告自白與事實相符
    ，堪予採信，是被告施用第一級毒品之犯行，足堪認定。
三、按施用第一級毒品為犯罪行為，毒品危害防制條例第10條定
    有處罰明文。故施用第一級毒品者，依前揭規定本應科以刑
    罰。惟基於刑事政策，對合於一定條件之施用者，則依同條
    例第20條、第23條之規定，施以觀察、勒戒及強制戒治之保
    安處分。又毒品危害防制條例於92年7月9日修正公布，自93
    年1月9日施行，其中第20條、第23條將施用毒品之刑事處遇
    程序，區分為「初犯」及「5年內再犯」、「5年後再犯」。
    依其立法理由之說明：「初犯」，經觀察、勒戒或強制戒治
    後，應為不起訴處分或不付審理之裁定；經觀察、勒戒或強
    制戒治執行完畢釋放後，「5 年內再犯」者，因其再犯率甚
    高，原實施之觀察、勒戒及強制戒治既已無法收其實效，爰
    依法追訴或裁定交付審理。至於經觀察、勒戒或強制戒治執
    行完畢釋放後，「5 年後再犯」者，前所實施之觀察、勒戒
    或強制戒治已足以遮斷其施用毒品之毒癮，為期自新及協助
    其斷除毒癮，仍適用「初犯」規定，先經觀察、勒戒或強制
    戒治之程序。從而依修正後之規定，僅限於「初犯」及「 5
    年後再犯」2 種情形，始應先經觀察、勒戒或強制戒治程序
    。倘被告於5 年內已再犯，經依法追訴處罰，縱其第3 次（
    或第3 次以上）再度施用毒品之時間，在初犯經觀察、勒戒
    或強制戒治執行完畢釋放5 年以後，已不合於「5 年後再犯
    」之規定，且因已於「5 年內再犯」，顯見其再犯率甚高，
    原實施觀察、勒戒或強制戒治，已無法收其實效，即應依該
    條例第1 條處罰（參見最高法院97年度第5 次刑事庭會議決
    議）。依前揭臺灣高等法院被告全國前案紀錄表（見本院卷
    第4 至16頁在卷可參）所示，被告於93年、94年間業經觀察
    、勒戒及強制戒治，又於94年間強制戒治執行完畢釋放後5
    年內之97年間，再因施用毒品案件經判處有期徒刑確定並入
    監執行，於98年8 月31日縮刑期滿執行完畢，則其再犯本次
    犯行，揆諸上揭說明，已非屬該條例第20條之「初犯」或「
    5 年後再犯」之規定，是其應依該條例第10條處罰，公訴人
    提起公訴，於法並無不合，應依法論科。
四、按海洛因為毒品危害防制條例第2 條第2 項第1 款規定之第
    一級毒品，不得持有及施用。核被告所為，係犯毒品危害防
    制條例第10條第1 項之施用第一級毒品罪。被告持有第一級
    毒品後進而施用，其持有之低度行為應為施用之高度行為所
    吸收，故不另論其持有毒品罪。又被告有如事實欄所載前案
    科刑及執行之情形，有臺灣高等法院被告前案紀錄表1 份附
    卷可佐（參見本院卷第6 至16頁），是被告於有期徒刑執行
    完畢後，5 年內故意再犯本件有期徒刑以上之罪，為累犯，
    應依刑法第47條第1 項規定，加重其刑。爰審酌被告曾因施
    用毒品犯行而送觀察、勒戒、強制戒治執行完畢，仍不知悔
    改，復再度施用第一級毒品，顯見其戒絕毒品之決心不堅，
    惟念其犯後一貫坦承犯行，態度良好，並其犯罪之動機、目
    的及智識程度等一切情狀，量處如主文所示之刑，以示懲儆
    。
據上論斷，應依刑事訴訟法第273 條之1 第1 項、第299 條第 1
項前段，毒品危害防制條例第10條第1 項，刑法第11條、第47條
第1項，判決如主文。
本案經檢察官潘國威到庭執行職務。
中    華    民    國  100     年    11    月    15    日
                  刑事第一庭    法  官  蕭筠蓉
以上正本證明與原本無異。
如不服本判決應於收受判決後10日內向本院提出上訴書狀，並應
敘述具體理由；其未敘述上訴理由者，應於上訴期間屆滿後20日
內向本院補提理由書（均須按他造當事人之人數附繕本）「切勿
逕送上級法院」。
中    華    民    國  100     年    11    月    16    日
                                書記官  張語恬
附錄本案論罪科刑法條全文：
毒品危害防制條例第10條第1項
施用第一級毒品者，處6月以上5年以下有期徒刑。